臺灣臺中地方法院刑事判決　　　　　　　94年度訴字第2982號
公　訴　人　臺灣臺中地方法院檢察署檢察官
被　　　告　甲○○
　　　　　　　　　　　號（
選任辯護人　陳光龍律師
上列被告因強盜案件，經檢察官提起公訴（94年度偵字第13474
號），本院判決如下：
    主    文
甲○○攜帶兇器竊盜，未遂，因脫免逮捕，而當場施以強暴，處
有期徒刑肆年。
    犯罪事實
一、甲○○意圖為自己不法之所有，於民國（下同）94年8月19
    日凌晨零時20分許，攜帶其所有之自備鑰匙及客觀上足使人
    生命、身體發生危害可資為兇器使用之剪刀各一支，前往臺
    中市北屯區○○○街5巷2號前行竊，其先以自備鑰匙一支侵
    入停放於該處之車號QJ-1820號車內竊取車主丙○○之充電
    器、測速器及新臺幣（下同）12元得手（所犯竊盜案件另經
    本院以94年度易字第1650號審理中）。其後，再以上開剪刀
    撬開停放於臺中市北屯區○○○街5巷7號前之乙○○持有車
    號3S-6332號車輛之車門（毀損部分未據告訴），並侵入車
    內著手竊取財物之際，即因該車輛之警報器響起，乙○○聞
    聲持掃把出來查看，而由車窗外看見車內有人影晃動並順手
    打開車門欲逮捕甲○○，甲○○為脫免逮捕，即出手以拳頭
    毆打乙○○前額後旋即逃逸，乙○○見狀後仍在後緊追並高
    喊「有小偷」，其間甲○○經乙○○追至，二人隨即發生扭
    打，乙○○遂被打倒在地而受有下背挫傷、右大拇指挫傷、
    左上背部及左上臂多處挫傷及擦傷、前額擦傷、左腳擦傷等
    傷害，嗣丙○○聞聲亦出來加入追捕，甲○○旋即回頭以拳
    頭毆打丙○○之臉部，丙○○遂被打倒在地而受有面部挫傷
    及擦傷、兩膝挫傷及擦傷、左大腳趾挫傷、右前臂挫傷等傷
    害（傷害部分均未據告訴），而以此方式對當場對乙○○、
    丙○○二人施以強暴，嗣甲○○繼續逃逸，惟因腳步不穩而
    自行跌倒，並為隨後追至之乙○○、丙○○合力將之逮捕，
    嗣員警據報趕至現場處理，並扣得上開鑰匙及丙○○所有之
    充電器、測速器及12元等物，其後再經乙○○發現甲○○遺
    留在車內之上開剪刀一把（未扣案），始悉上情。
二、案經臺中市警察局第五分局報告臺灣臺中地方法院檢察署檢
    察官偵查起訴。
    理    由
一、訊據被告甲○○於本院審理時對於上揭犯罪事實坦承不諱，
    核與證人即被害人乙○○、丙○○於偵訊及本院審理指、證
    述情節相符。而被害人乙○○受有下背挫傷、右大拇指挫傷
    、左上背部及左上臂多處挫傷及擦傷、前額擦傷、左腳擦傷
    等傷情，丙○○亦受有面部挫傷及擦傷、兩膝挫傷及擦傷、
    左大腳趾挫傷、右前臂挫傷等傷情，亦有證人乙○○、丙○○所提出之中國醫藥大學附設醫院診斷證明書二紙在卷可佐
    。此外，尚有丙○○所書立之贓證物保管收據一紙及上開鑰
    匙扣案可憑。足認被告自白確與事實相符。本件事證明確，
    被告犯行，洵堪認定，應依法論科。
二、論罪科刑：
  (一)按刑法第三百二十九條之準強盜罪，以行為人實施竊盜或搶
    奪行為後，為防護贓物、脫免逮捕或湮滅罪證，而當場對於
    被害人或追躡之第三人施以強暴脅迫行為，即足當之，至該
    行為人之強暴或脅迫行為究係出於主動、被動，或該強暴、
    脅迫行為是否達致使不能抗拒程度，均在所不論。又所謂「
    以強盜論」，即以強盜罪相當條文處罰之意，並非專以第三
    百二十八條第一項之強盜論，故第三百三十條所謂犯強盜罪
    ，不僅指自始犯強盜罪者而言，即依第三百二十九條以強盜
    論者，亦包括之，如此項準強盜有第三百二十一條第一項各
    款情形之一，自應依第三百三十條論處。再者，刑法上所謂
    之兇器，其種類並無限制，凡客觀上足以對人之生命、身體
    、安全構成威脅，具有危險性之兇器為已足，並不以攜帶之
    初有行兇之意圖為必要（最高法院79年臺上字第5253號判例
    參照）。次按準強盜罪係以竊盜或搶奪為前提，在脫免逮捕
    之情形，其竊盜或搶奪既遂者，即以強盜既遂論，如竊盜或
    搶奪為未遂，即以強盜未遂論（最高法院68年臺上字第2772
    號判例可資參照）。
  (二)查被告攜帶剪刀一支行竊，復以上開剪刀撬開乙○○持有之
    車牌號碼3S-6332號自用小客車之車門，而該剪刀係鐵製材
    質，質地堅硬、銳利，可持之傷害人之身體、生命，而對人
    的安全構成威脅，為公眾所周知之事實，堪認均係刑法第三
    百二十一條第一項第三款所稱之兇器。被告意圖為自己不法
    之所有，攜帶上開兇器剪刀以之撬開車號3S-6332號車輛之
    車門並進入車內，縱其所欲物色之財物尚未將之移入自己支
    配管領之下，惟客觀上已足認其行為係與侵犯他人財物之行
    為有關，且屬具有一貫接連之密接行為，顯然已著手於竊盜
    行為之實行。嗣經車主即證人乙○○發現後而未遂，被告為
    脫免逮捕，乃分別毆打證人乙○○及隨後前來協助而加入追
    捕之證人丙○○二人而當場施以強暴，即應以準強盜罪相繩
    。是核其所為，係犯刑法第三百二十九條之竊盜未遂，因脫
    免逮捕，而當場施以強暴之準強盜罪，而有同法第三百二十
    一條第一項第三款之情形，應依同法第三百三十條第二項、
    第一項之加重準強盜未遂罪論處。又被告攜帶兇器剪刀一支
    行竊並以之撬開上開車輛車門等情，並經被告在本院審理期
    日自白明確及經證人乙○○於本院審理期日結證綦詳，原起
    訴之公訴人認僅成立刑法第三百二十九條之普通準強盜未遂
    罪，自有未洽；又原起訴意旨認被告係竊取丙○○所有之車
    內物品（充電器、測試器及12元）既遂後，為防護贓物、脫
    免逮捕而為本件準強盜犯行，因認被告係犯準強盜既遂罪。
    惟被告於本院準備程序及審理時供稱：伊當時只是單純怕被
    抓到，不是為了要把已竊得之財物（即丙○○之車內財物）
    拿走而逃跑等語；證人丙○○於本院審理時亦結證稱：伊聽
    到外面有人喊抓賊才出來屋外看，看到證人乙○○在追在庭
    的被告，伊就跟著追，是後來才知道伊的車內物品也被偷等
    情，並與證人乙○○於本院審理時結證稱：伊在追被告過程
    有大聲的喊抓賊，證人丙○○應該是聽到伊喊抓賊才出來追
    等語相符。被告係在臺中市北屯區○○○街5巷2號前侵入丙○○所有之自用小客車竊取車內物品得手後，再前往同街巷
    7號前侵入乙○○持有之自用小客車而著手竊取車內財物，
    被告所侵害者既分別為證人丙○○、乙○○各自管領支配範
    圍之財物，分別侵害不同之財產監督權，證人丙○○復係於
    被告竊取乙○○之車內財物行跡敗露而未遂後，始聞聲前來
    協助，自不得僅憑被告攜帶兇器竊取丙○○車內財物既遂而
    論以加重準強盜既遂，是僅得就被告攜帶兇器著手竊取乙○○車內財物未遂，為脫免逮捕而當場施以強暴部分，論以加
    重準強盜未遂。惟本案起訴事實與本院認定事實之基本社會
    事實同一，復經蒞庭公訴人當庭變更法條，故無再贅引刑事
    訴訟法第三百條變更法條規定之必要，併予敘明。又被告為
    脫免逮捕而於同一時地施強暴予車主乙○○及聞聲前來協助
    追捕之丙○○二人，應依刑法第五十五條想像競合犯之規定
    從一重處斷。被告已著手於竊盜行為之實行而未遂，為脫免
    逮捕而當場施以強暴行為，應依刑法第二十六條前段規定，
    按既遂犯之刑減輕之。爰審酌被告前有毒品之前科紀錄，另
    因犯竊盜罪經本院以94年度易字第1650號審理中，素行不佳
    ，其年輕力壯，不思勤奮工作以賺取應得之報酬，竟以不勞
    而獲之行竊手段取得他人財物，於事跡敗露將遭逮捕之際，
    猶施強暴行為傷害他人身體，犯罪手段難謂平和，不僅對被
    害人身體造成傷害，更嚴重危害被害人免於恐懼之自由，惡
    性非輕，並兼衡及被告於本院審理時已坦承犯行等一切情狀
    ，量處如主文所示之刑，以示懲儆。被告於行竊時攜帶之上
    開剪刀一支固屬被告所有供犯罪所用之物，然並未扣案，且
    經證人乙○○於臺中市警察局第五分局文昌派出所陳明遍尋
    未獲，是否尚屬存在亦非無疑，為免日後執行之困難，爰不
    予宣告沒收。
三、公訴意旨另論及被告甲○○於上揭時地竊取丙○○所有之車
    內財物（含充電器、測速器及12元）得手，而犯竊盜罪之犯
    罪事實，並認此部分與前述有罪部分為準強盜既遂之單純一
    罪關係云云。惟查本件僅得就被告攜帶兇器著手竊取乙○○
    車內財物未遂，為脫免逮捕而當場施以強暴部分，論以加重
    準強盜未遂，已如前述。又加重竊盜罪與準強盜罪，罪名不
    同，難依連續犯規定論擬（最高法院92年度臺上字第2483號
    刑事判決參照）。另按已經提起公訴或自訴之案件，在同一
    法院重行起訴者，應諭知不受理之判決，刑事訴訟法第三百
    零三條第二款定有明文。又按連續犯在法律上視為裁判上一
    罪，檢察官就其中之一部起訴者，其效力及於全部。是檢察
    官就與已提起公訴之案件有連續犯裁判上一罪關係之犯罪事
    實，在同一法院重行起訴者，即應諭知不受理之判決。公訴
    意旨已論及之被告竊取丙○○所有之車內財物既遂部分，因
    被告自94年7月6日至8日止，連續攜帶兇器多次竊取自用小
    貨車、自用小客車或車內物品等物，涉犯刑法第三百二十一
    條第一項第三款加重竊盜罪嫌之案件，業經臺灣臺中地方法
    院檢察署檢察官於94年8月8日，以94年度偵字第11297號向
    本院刑事庭提起公訴，並於94年8月18日繫屬於本院（本院
    94年度易字第1650號），公訴意旨已論及之被告竊取丙○○
    所有之車內財物既遂部分，與該案犯罪時間緊接，且均係持
    客觀上足以對人之生命、身體產生威脅可做兇器使用之行竊
    工具，以撬開車門之方式竊取他人車輛或車內財物，足徵被
    告此部分竊行，應係與該案基於概括犯意為之，有連續犯之
    裁判上一罪關係，而屬前案起訴效力所及，揆諸首揭說明，
    此部分原應諭知不受理之判決，然公訴人既認此部分與前述
    有罪部分為準強盜既遂之單純一罪關係，本院爰不另為公訴
    不受理之諭知，併此敘明。
據上論斷，應依刑事訴訟法第二百九十九條第一項前段，刑法第
三百二十九條、第三百三十條第二項、第一項、第二十六條前段
，判決如主文。
中　　華　　民　　國　　94　　年　　11　　月　　30　　日
                  刑事第五庭  審判長法  官  賴恭利
                                    法  官  巫淑芳
                                    法  官  林慧貞
上正本證明與原本無異。
如不服本判決，應於送達後十日內向本院提出上訴狀（須附繕本
），上訴於臺灣高等法院臺中分院。
                                    書記官  張皇清
中　　華　　民　　國　　94　　年　　11　　月　　30　　日
附錄論罪科刑法條
中華民國刑法第三百二十九條
竊盜或搶奪，因防護贓物、脫免逮捕或湮滅罪證，而當場施以強
暴脅迫者，以強盜論。
中華民國刑法第三百三十條
犯強盜罪而有第三百二十一條第一項各款情形之一者，處七年以
上有期徒刑。
前項之未遂犯罰之。
